【裁判字號】    99,交抗,1130
【裁判日期】    990430
【裁判案由】    違反道路交通管理處罰條例
【裁判全文】
臺灣高等法院交通事件裁定            99年度交抗字第1130號
抗  告  人
即受處分人  甲○○
上列抗告人因違反道路交通管理處罰條例案件，不服臺灣士林地
方法院民國99年3月31日所為裁定（99年度交聲字第190號），提
起抗告，本院裁定如下：
    主  文
抗告駁回。
    理  由
一、原處分意旨以：異議人即受處分人甲○○於民國98年11月27
    日13時16分許，騎乘車號BNF-751號普通重型機車，行經臺
    北市○○區○○路二段與萬全街口處，經臺北市政府警察局
    大同分局員警舉發有「於燈光號誌管制路口紅燈右轉」之違
    規，爰依道路交通管理處罰條例第53條第2項及第63條第1項
    第3款等規定，處異議人罰鍰新台幣（下同）6百元，並記違
    規點數3點。
二、原審裁定則以：本件異議人確於上揭時、地，騎乘車號為BN
    F-751號普通重型機車，因有「於燈光號誌管制路口紅燈右
    轉」之違規，經臺北市政府警察局大同分局員警舉發等情，
    有舉發違反道路交通管理事件通知單（下稱舉發通知單）一
    紙附卷可稽，且證人即本件舉發員警丁永全於原審調查時，
    具結擔保其供述之真實性並在負擔偽證罪之心理處罰狀態下
    ，就異議人有「於燈光號誌管制路口紅燈右轉」之違規情形
    證述明確（見原審卷第24至27頁），衡諸證人丁永全為臺北
    市政府警察局大同分局警備隊警員，與異議人素不相識，復
    無怨隙，應無甘冒觸犯偽證重罪，故意構詞誣陷異議人之可
    能，則其前開證詞，自可採信。另參證人丁永全於原審審理
    時所庭呈之現場照片3張（見原審卷第30頁），證人丁永全
    於舉發前所處位置雖距該路口約4輛車之距離，然其站立在
    汽車停車格旁之柏油路上，當可確實看到該路口之號誌變化
    及路口車流情形，甚為明確。況證人丁永全於舉發前即已站
    立於異議人車輛行使動線前方，對異議人是否違規，應能確
    實認定，而無錯認或誤認之虞。雖異議人以員警當時站立位
    置是在承德路二段84號的位置，如何能看到承德路與萬全街
    口之人車狀況云云置辯，然對照證人丁永全與異議人於原審
    審理時，各在現場照片中所繪製之行車路線（見原審卷第30
    頁，證人丁永全以紅筆繪製，另見原審卷第10頁，異議人以
    藍筆繪製），證人丁永全所見聞之異議人行車動線與異議人
    所繪製之行車動線相符，更徵證人丁永全前揭證述應屬可信
    。再參以手牽機車徒步行進與騎乘機車，不論在外觀、速度
    各情，均有明顯不同，證人丁永全既能明確指出異議人行經
    路線，其當對於異議人係以手扶機車徒步前進或以騎乘機車
    行進，應無錯認之虞，可認異議人前揭所辯，應屬事後卸責
    之詞，不足採信。原處分機關以道路交通管理處罰條例第53
    條第2項及第63條第1項第3款等規定，裁罰異議人600元，並
    記違規點數3點，核無不合，異議人指摘原處分不當，非有
    理由，應予駁回。
三、抗告意旨略以：證人所在位置只能證明抗告人由承德路之汽
    車停車格後方騎乘至承德路，不能證明抗告人由萬全街紅燈
    右轉騎乘至承德路，抗告人係將車輛牽行至承德路後再騎乘
    ，證人所提供照片與當日舉發位置之承德路二段84號距離有
    別，抗告人重新拍攝照片可明顯看出證人所立位置有死角，
    根本無法證明抗告人有紅燈右轉之違規行為云云。
四、按汽車（依道路交通管理處罰條例第3條第8款之規定，包括
    機器腳踏車）駕駛人，行經有燈光號誌管制之交岔路口紅燈
    右轉者，處新台幣6百元以上1千8百元以下罰鍰，並記違規
    點數3點，道路交通管理處罰條例第53條第2項及第63條第1
    項第3款分別定有明文。本件抗告人即受處分人甲○○於上
    揭時、地，騎乘車號為BNF-751號普通重型機車，因有「於
    燈光號誌管制路口紅燈右轉」之違規情事，經臺北市政府警
    察局大同分局員警舉發等，業經證人即本件舉發員警丁永全
    於原審時，具結證稱：「（你現在對當時的違規情形是否有
    印象？）有。（為什麼？）因為受處分人很特殊，受處分人
    被我攔下之後，我有告知受處分人是紅燈右轉，當時他辯稱
    他是牽上人行道並非直接右轉。（你當時取締時，承德路上
    是否畫有如照片上所示的汽車停車格？）有。（你看到受處
    分人違規情形為何？）當時承德路南北向的號誌是綠燈，受
    處分人的機車先南北向的騎乘，後來在承德路與萬全街口時
    即以90度右轉承德路騎乘。（你當時站立的位置旁，有汽車
    停放嗎？）有，旁邊都有汽車停車。（你取締前站立的位置
    是站立在承德路旁的紅磚人行道上，還是汽車停車格旁？）
    汽車停車格旁的柏油路上。（你站在汽車停車格旁時，該汽
    車停車格都停有車輛，你如何判斷及排除該機車是否從停在
    承德路汽車停車位上之汽車後方騎出？）我個人執行勤務時
    ，我會調整站立位置來確認有無死角。（本件取締前，你站
    立的位置是否有死角？）沒有，因為該路旁停的汽車都是小
    轎車，不會有死角。（你將受處分人攔下時有無告知其違規
    事項為何？）有，我馬上攔下之後馬上告訴他紅燈右轉，並
    請受處分人往後確認當時承德路的號誌仍然是綠燈。（你將
    受處分人攔下時他的反應為何？）他反應本來是要接受，又
    猶豫了一下，他說他是用牽的。（你當時如何表示？）受處
    分人當時還質問我站得這麼遠看得清楚嗎，我當時有叫他回
    頭看請他確認是否可以看得清楚。（他當時有回頭看嗎？）
    有。（之後受處分人是否就拒絕簽收舉發通知單？）是，他
    當時有表示要申訴，並拒簽。」等語明確（見原審卷第24至
    27頁），並有舉發違反道路交通管理事件通知單（下簡稱舉
    發通知單）在卷足憑。衡諸證人丁永全為臺北市政府警察局
    大同分局警備隊警員，與抗告人素不相識，復無怨隙，應無
    甘冒觸犯偽證重罪，故意構詞誣陷抗告人之可能，則其前開
    證詞，自可採信。參之證人丁永全於原審審理時所庭呈之現
    場照片3張（見原審卷第30頁），證人丁永全於舉發前所處
    位置雖距該路口約4輛車之距離，然其立於汽車停車格旁的
    柏油路上，當可確實看到該路口之號誌變化及路口車流情形
    ，甚為明確。況證人丁永全於舉發前即已站立於抗告人車輛
    行使動線前方，對抗告人是否違規，應能確實認定，而無錯
    認或誤認之虞。雖抗告人仍執前揭情詞置辯，然對照證人丁
    永全與抗告人於原審審理時，各在現場照片中所繪製之行車
    路線（見原審卷第30頁，證人丁永全以紅筆繪製，另見原審
    卷第10頁，抗告人以藍筆繪製），證人丁永全所見聞之抗告
    人行車動線與抗告人所繪製之行車動線相符，益徵證人丁永
    全前揭證述應屬可信。再參以手牽機車徒步行進與騎乘機車
    行駛，不論在外觀、速度各情，均明顯不同，證人丁永全既
    能明確指出抗告人行經路線，其當對於抗告人係以手扶機車
    徒步前進或以騎乘機車行駛，應無誤認之虞，可見抗告人前
    揭所辯，應屬事後卸責之詞，不足採信。又證人丁永全係本
    件舉發員警，其到庭所陳述舉發經過，尚無違反經驗或論理
    法則之處，且查本件卷存證據資料，亦無任何證據可證其前
    揭所述係虛偽不實，亦無證人有何不可採之品性證據存在，
    自不得因證人為本件開單舉發抗告人之員警，即予否認其證
    述之可信性。況交通警員掣單舉發違反道路交通管理處罰條
    例所列之違規事實，係公務員依法就具體事件所為之單方行
    政行為，基於行政行為推定具有公信力原則，其依法處分之
    事實認定亦為真正無誤，抗告人並未提出相關證據以供調查
    ，自不能僅憑抗告人片面指述遽認本件舉發交通違規事件有
    何不當之處。綜上，本件抗告人燈光號誌管制路口紅燈右轉
    之違規事實明確，堪以認定。從而，原處分機關以前開規定
    裁處抗告人罰鍰600元，並記違規點數3點，核無違誤，駁回
    其異議，揆諸前揭規定，並無不當，故本件抗告為無理由，
    應予駁回。
五、依道路交通管理處罰條例第89條，道路交通案件處理辦法第
    26條，刑事訴訟法第412條，裁定如主文。
中    華    民    國    99    年    4    月    30     日
                  刑事第二十三庭  審判長法  官  許宗和
                                        法  官  林海祥
                                        法  官  潘進柳
以上正本證明與原本無異。
不得再抗告。
                                        書記官  任正人
中    華    民    國    99    年    5     月    3     日

司法院資訊處製作；財團法人民間司法改革基金會備份。
